臺灣高等法院刑事判決　　　　　　　　96年度上訴字第2681號
上　訴　人　　臺灣板橋地方法院檢察署檢察官
被　　　告　　甲○○
指定辯護人　　本院公設辯護人周君穎
上列上訴人因被告違反毒品危害防制條例案件，不服臺灣板橋地
方法院九十五年度訴字第一五一三號，中華民國九十六年五月廿
五日第一審判決（起訴案號：臺灣板橋地方法院檢察署九十五年
度偵字第九九六三號），提起上訴，本院判決如下：
    主  文
上訴駁回。
    理  由
一、本案經本院審理結果，認第一審判決對被告甲○○無罪之諭
    知，核無不當，應予維持，並引用第一審判決書記載之證據
    及理由（如附件）。
二、公訴人上訴意旨略以：證人連淑茹業於警詢及偵查中證述被
    告甲○○有販賣第二級毒品之事實綦詳，嗣雖於原審為不同
    証述，乃因本件案發至法院審理時已歷經一年兩個月之久，
    證人之記憶因之模糊遺忘，乃屬常情，故仍應以最接近案發
    時證人於警詢及偵查中之證言為據，才較接近真實；再證人
    連淑茹與被告並無仇恨，當無誣陷被告之理，尚難僅憑証人
    之証言有矛盾及對購買之時、地陳述不清而為無罪之認定。
    故原審對被告不利之客觀證據，未予審酌，遽而認定被告無
    罪，似有判決理由未備之違法等語。
三、按被告無自証無罪之義務，而係檢察官就被告犯罪事實，應
    負舉証責任，並指出証明之方法，即檢察官對於起訴之犯罪
    事實，應負提出証據及說服之實質舉証責任，倘其所提出之
    証據，不足為被告有罪之積極証明，或其指出之証明方法，
    無從說服法院以形成被告有罪之心証，基於証據裁判主義及
    無罪推定之原則，自應為被告無罪判決之諭知。經查，本案
    僅扣得証人連淑茹持有之安非他命一小包，並依其証述安非
    他命係向被告購得，而起訴被告販賣第二級毒品犯行，然証
    人於警訊指証向被告購買後，旋於偵查甚於原審法院即改稱
    ：警訊係因聽聞遭被告指稱供應毒品方反咬被告，實係向他
    友人購買；另稱二次向被告拿取毒品，或係幫朋友向被告買
    但被告未收錢；或毒品是自己要用；或係請被告調貨，二次
    均有付錢（原審卷第二一二～二一七頁）等情，先後不一，
    已無從採認，況本案復均未查扣被告有其他毒品、或與販賣
    毒品之分裝袋、電子秤、帳冊等相關物証，自不得僅憑証人
    先後瑕疵之証述，遽認被告販賣犯行。
四、是本案公訴人所提出之証據，不足為被告有罪之積極証明，
    並無從說服法院以形成被告有罪之心証，復未再提出其他積
    極證據足資證明被告有何公訴意旨所稱之販賣毒品犯行，事
    証不足，自應為被告無罪之諭知。原審同以事証不足，而為
　　被告無罪之判決，經核並無違誤，公訴人仍執前詞上訴請求
　  撤銷改判，為無理由，應予駁回。
五、據上論斷，應依刑事訴訟法第三百六十四條、第三百六十八
    條、第三百七十三條，判決如主文。
本案經檢察官林秀濤到庭執行職務。
中　　華　　民　　國　 九十六 　年 　八 　月 　十六 　日
 　　　　　       刑事第六庭審判長法　官　林堭儀
                                  法　官　莊謙崇
                                  法　官　陳玉雲
以上正本證明與原本無異。
檢察官如不服本判決應於收受送達後十日內向本院提出上訴書狀
，其未敘述上訴之理由者並得於提起上訴後十日內向本院補提理
由書（均須按他造當事人之人數附繕本）。
                                  書記官  陳思云
中　　華　　民　　國　　96　　年　　8 　　月　　20　　日
臺灣板橋地方法院刑事判決　　　　　　　95年度訴字第1513號
公　訴　人　臺灣板橋地方法院檢察署檢察官
被　　　告　甲○○　男　34歲（民國○○年○月○○日生）
　　　　　　　　　　身分證統一編號：Ｚ000000000號
　　　　　　　　　　住臺北縣板橋市○○街55巷27弄4號
義務辯護人　謝新平  律師
上列被告因違反毒品危害防制條例案件，經檢察官提起公訴（95
年度偵字第9963號），本院判決如下：
    主  文
甲○○無罪。
    理  由
一、公訴意旨略以：被告甲○○明知安非他命為政府明令管制公
    告之第二級毒品，依法不得販賣，竟基於販賣第二級毒品之
    概括犯意，於不詳時日起，至民國95年3 月12日止，連續多
    次在臺北市萬華區○○○路○ 段250 巷48號1 樓「翔源輪胎
    行」內，以每包（數量不詳）新台幣2000元之價格販售予連
    淑茹施用（所涉施用毒品罪嫌另案偵辦）。嗣經警於95年4
    月10日18時40分許，在上址內查獲連淑茹持有安非他命1 包
    （淨重微量），而知悉上情。因認被告係涉犯毒品危害防制
    條例第4條第2項之販賣第二級毒品罪嫌。
二、按犯罪事實應依證據認定之，無證據不得認定犯罪事實；又
    不能證明被告犯罪者，應諭知無罪之判決，刑事訴訟法第15
    4 條第2 項、第301 條第1 項分別定有明文。又認定不利於
    被告之事實，須依積極證據，茍積極證據不足為不利於被告
    事實之認定時，即應為有利於被告之認定，更不必有何有利
    之證據；且刑事訴訟法上所謂認定犯罪事實之積極證據，係
    指適合於被告犯罪事實之認定之積極證據而言，雖不以直接
    證據為限，間接證據亦包括在內，然而無論直接或間接證據
    ，其為訴訟上之證明，須於通常一般之人均不致有所懷疑，
    而得確信其為真實之程度者，始得據為有罪之認定，倘其證
    明尚未達到此一程度，而有合理之懷疑存在時，自不能以推
    測或擬制之方法，以為有罪裁判之基礎。此觀之最高法院所
    著30年上字第816 號、29年上字第3105號、76年台上字第49
    86號、40年台上字第86號等判例意旨甚明。
三、公訴意旨認被告甲○○涉犯上揭罪嫌，無非係以證人連淑茹
    於警詢及偵查中之證言為其論據。訊據被告於本院審理中則
    堅詞否認上開犯行，辯稱：連淑茹為警查獲之安非他命1 小
    包並非其所提供等語。經查：
  (一)警方於95年4月6日16時40分許持本院核發之搜索票，前往位
    在台北市萬華區○○○路○段250巷48號1樓之「翔源輪胎行
    」執行搜索，並在該店內辦公桌上扣得連淑茹所有之白色晶
    體1小包（淨重微量），經鑑驗結果確屬安非他名成分等情
    ，固有扣押物品目錄表、毒品初步鑑驗報告單及臺北市政府
    警察局鑑驗通知書各1件附於本院卷內可查。
  (二)次查，證人連淑茹於本院審理中雖具結證稱：「我於95年4
    月6 日、同年月11日為警查獲的毒品，都是向朋友購買的，
    該朋友的姓名我忘記了，都不是被告給我的。我在警詢中會
    說是被告賣給我的，是因為在製作警詢筆錄前，有聽說被告
    在警詢中說他的毒品是我供應的，所以我才會在警詢中反咬
    被告，但我確實於95年2 、3 月間曾幫朋友向被告購買毒品
    。95年3 月12日警方查獲被告那次，我有向被告拿2,000 元
    的毒品，我是打算向被告買，但被告沒有向我收錢，當天被
    告本來要載我出去買東西，並說等買東西回來再說，我不知
    道被告實際上有無要收錢的意思，這些毒品是我自己要用的
    」等語（見本院96年4 月13日審理筆錄第3 至4 頁、第7 至
    8 頁）。然證人連淑茹於同次審理中亦具結證稱：「我有請
    被告幫我調貨二次，第一次是在95年2 月間在被告住處向他
    購買安非他命，大約買2,000 元左右的量，第二次是在同年
    2 月底，是以1,500 元左右的價格購買，我二次都有付錢，
    這些都是我自己要施用的」等語（見本院96年4 月13日審理
    筆錄第5 頁）。證人連淑茹於本院審理中所為證言，前後已
    有多處矛盾不符之處，實已難認為可信。
  (三)再者，觀之證人連淑茹於警詢中證稱：「警方於95年4 月6
    日在台北市萬華區○○○路○ 段250 巷48號1 樓所查獲之安
    非他命1 包，是我於95年3 月12日晚間22時許，以新台幣2,
    000 元之價格向『阿豪』買所剩下的。…『阿豪』就是甲○
    ○，我都是打0000000000的電話給他，然他就送毒品來給我
    並當場收錢，我跟他交易過2 、3 次，都是我打電話給他，
    他就送毒品到我台北市○○○路○ 段250 巷48號的店外交易
    ，每次都是買2,000 元」等語（見偵查卷第8 至12頁）；嗣
    於偵查中又具結證稱：「警方所查獲的毒品，是我幫人家跟
    被告買的，那個人之前住在我們家，是由我打電話給被告，
    他自己會把毒品拿過來…在警詢中我會說是自己向被告買的
    ，是因為我知道被告在我那邊出事，有聽說他咬我說我買毒
    品給他。…被告第一次被警方查獲那天晚上約12點左右，我
    有跟被告拿2,000 元的安非他命，更之前也有向被告買過2
    、3 次安非他命，都是買2,000 元左右，被告再送到我的店
    門口」等語（見偵查卷第53至54頁）。則證人連淑茹於警詢
    及偵查中所為上開證言，不僅與審理中所言不同，且前後亦
    有所不符，更難憑此作為不利於被告之證據。
  (四)雖被告於警詢中供稱：「95年3 月12日晚間22時至23時左右
    ，我有到連淑茹的輪胎行找她，向她詢問輪胎的事情，同年
    月17日下午13時40分許，我也有順道過去連淑茹的輪胎行，
    也是問輪胎的事情。…我沒有賣安非他命給連淑茹，她曾向
    我要過安非他命，見面時我有給她，…詳細時間我忘了，大
    概向我要了1 、2 次左右，大約是0.1 公克，3 月12日22時
    許，連淑茹曾向我要安非他命，因為她一直向我要，我才給
    她，我都只有給她安非他命，並沒有向她收錢」等語（見偵
    查卷第4頁背面至第5頁背面）；及於本院審理中供稱：「我
    有和連淑茹一起合資購買安非他命，一人出一半的錢，連淑
    茹認為她分到的比較少，才會又跟我多要一些安非他命，時
    間差不多是在95年2、3月間，我是在我板橋市○○街的住處
    拿安非他命給連淑茹，我幫連淑茹調過二次貨，都是約在我
    家交貨」等語（見本院96年5月3日審理筆錄第5頁）。然被
    告前後二次供述亦有出入，且與證人連淑茹歷次證言互有矛
    盾，既無其他積極證據可資佐證其自白轉讓安非他命乙節屬
    實，自無由以此遽為不利於被告之認定。
四、綜上所述，既證人連淑茹歷次證言互有矛盾，無從證明被告
    確有販賣第二級毒品之犯行。此外，復查無其他積極證據足
    資證明被告有公訴意旨所敘販賣第二級毒品犯行，揆諸首揭
    說明，既然不能證明被告犯罪，自應為無罪之諭知。
據上論斷，應依刑事訴訟法第301 條第1 項，判決如主文。
本案經檢察官馬凱蕙到庭執行職務。
中　　華　　民　　國　　96　　年　　5 　　月　　25　　日
                  刑事第十四庭  審判長法　官  林海祥
                                      法　官  朱敏賢
                                      法　官  汪怡君
上列正本證明與原本無異。
如不服本判決，應於送達後十日內向本院提出上訴狀。
                                      書記官  李郁禎
中　　華　　民　　國　　96　　年　　5 　　月　　25　　日
